臺灣高等法院民事判決　　　　　　　　96年度勞上易字第65號
上　訴　人　周瑾瑤即台北市私立登肯語文短期補習班
訴訟代理人　蘇美妃律師
被 上訴 人　乙○○
上列當事人間請求給付資遣費事件，上訴人對於中華民國96年 3
月30日臺灣士林地方法院95年度勞訴字第37號第一審判決提起上
訴，本院於96年11月20日言詞辯論終結，判決如下：
　　主      文
原判決關於命上訴人給付之金額超過新臺幣伍拾玖萬壹仟肆佰拾
柒元部分，及該部分假執行之宣告，暨訴訟費用之裁判均廢棄。
上開廢棄部分，被上訴人在第一審之訴及假執行之聲請均駁回。
其餘上訴駁回。
第一、二審訴訟費用由被上訴人負擔十分之一，餘由上訴人負擔
。
    事實及理由
一、本件上訴人聲明求為判決：(一)原判決廢棄。(二)被上訴人在第
    一審之訴及假執行之聲請均駁回。
    被上訴人聲明求為判決：上訴駁回。
二、被上訴人起訴主張：伊自民國（下同）82年10月26日起，受
    僱由訴外人鄧婉芝獨資經營之台北私立登肯語文短期補習班
    （下稱登肯補習班），擔任櫃檯總務辦事員，95年 1月間，
    接手經營登肯補習班之訴外人甲○○要求伊投資登肯補習班
    ，經伊拒絕後，甲○○竟於95年 1月16日以勞動基準法（下
    稱勞基法）第20條前段規定之改組及轉讓為由，將伊資遣，
    然甲○○即登肯補習班卻未依法給付預告期間之工資及資遣
    費。伊離職前之月平均工資為新台幣（下同）4萬7,000元，
    工作年資自82年10月26日起至95年 1月16日止，因登肯補習
    班現由上訴人周瑾瑤獨資經營，伊依勞基法應有之權益不因
    登肯補習班經營權之移轉而受影響等情，爰依勞基法第20條
    、第16條、第17條之規定及債務承擔之法律關係，求為命上
    訴人給付59萬5,333元（含1個月之預告期間工資4萬7,000元
    ，及自82年10月26日起至94年6月30日止，共11年又8個月年
    資之資遣費54萬8,333元）之判決。
    上訴人則以：被上訴人係自82年12月 2日起，受僱於訴外人
    鄧婉芝所經營之登肯補習班，嗣鄧婉芝於95年 1月間，將登
    肯補習班之經營權轉讓與訴外人甲○○，被上訴人因不同意
    甲○○降薪之要求，始於95年1月16 日離職，而甲○○於95
    年 5月15日又將登肯補習班之經營權讓渡與伊，登肯補習班
    現雖登記伊及鄧婉芝為共同設立人，惟係由伊一人獨資經營
    ；又伊僅單純受讓關於登肯補習班之全部資產、商譽、執照
    及未來商標使用權，並未承受該補習班之負債；退步言之，
    縱認伊已概括承受登肯補習班之資產及負債，惟因伊未對被
    上訴人為承受之通知或公告，依民法第305條第1項之規定，
    尚不發生承擔債務之效力，被上訴人自不得請求伊給付預告
    工資及資遣費等語，資為抗辯。
三、經查被上訴人自82年12月 2日起，受僱於由訴外人鄧婉芝所
    經營之登肯補習班，擔任櫃檯總務辦事員，嗣鄧婉芝於95年
    1 月間，將登肯補習班之經營權轉讓與訴外人甲○○，甲○
    ○於受讓經營權後之95年 1月16日，未經預告，即依勞基法
    第20條前段規定，將被上訴人資遣，嗣又於95年 5月15日，
    再將該補習班之經營權讓渡與上訴人；又被上訴人離職前之
    月平均工資為4萬7,000元之事實，有被上訴人提出之離職證
    明書、及上訴人提出之讓渡契約書足按（見原審勞訴字卷37
    、71頁），並經原審調取被上訴人勞工保險投保資料核閱屬
    實（見同卷第 8頁），復為兩造所不爭執（見同卷68、69頁
    ）。被上訴人原主張自82年10月26日起受僱登肯補習班，惟
    嗣已依其勞工保險投保資料，更正主張自同年12月 2日起受
    僱─見原審勞訴字卷69頁及本院卷27頁背面），自堪信為真
    實。
四、按事業單位改組或轉讓時，除新舊雇主商定留用之勞工外，
    其餘勞工應依第16條規定期間預告終止契約，並應依第17條
    規定發給勞工資遣費，勞基法第20條前段定有明文。又就他
    人之財產或營業概括承受其資產及負債者，因對於債權人為
    承受之通知或公告，而生承擔債務之效力，為民法第 305條
    第 1項所明定；又此之通知，不過為觀念通知，為通知概括
    承受事實之行為，免生請求對象之錯誤而已，該通知得以言
    詞或文書為之，亦不需何等之方式（最高法院88年度台上字
    第1135號判決參照）。經查：
    (一)訴外人甲○○受讓經營登肯補習班後，於95年 1月16日，
      未經預告，而依勞基法第20條前段規定資遣被上訴人，已
      如前述，自應依同法第16條第 3項規定給付預告期間工資
      ，並依同法第17條規定給付資遣費，茲訴外人甲○○未為
      給付，是登肯補習班即對被上訴人負有上開債務。
    (二)嗣訴外人甲○○於95年 5月15日，又將登肯補習班之經營
      權讓與上訴人，彼等於同日簽訂讓渡契約書，其內載明：
      「以下甲（指甲○○）乙（指上訴人）雙方茲就登肯補習
      班讓渡事宜，達成下列協議：一甲方願將坐落於台北市○
      ○區○○路2段12號1樓登肯補習班之全部資產、商譽、執
      照及未來之商標使用權自簽約日起，全部讓渡予乙方……
      四自簽約日起，有關補習班之權利、義務即歸乙方享有及
      負擔…」（見原審勞訴字卷71頁），足見上訴人非僅自訴
      外人甲○○受讓登肯補習班之資產、商譽、執照及商標使
      用權，而係概括承受登肯補習班之資產及負債。上訴人抗
      辯伊僅單純受讓關於登肯補習班之全部資產、商譽、執照
      及未來商標使用權，並未承受該補習班之負債云云，殊不
      足取。
    (三)上訴人於原審到場自認係自前手即訴外人甲○○受讓登肯
      補習班之經營權，並提出上開讓渡契約書，經原審將該讓
      渡契約書提示被上訴人後（見原審勞訴字卷68、71頁），
      即生概括承受通知之效力。上訴人抗辯伊未對被上訴人為
      承受之通知或公告，尚不發生承擔債務之效力云云，亦不
      足取。
    (四)上訴人既已概括承受登肯補習班之資產及負債，則就其前
      手即訴外人甲○○經營該補習班期間，所積欠被上訴人之
      前開預告期間工資及資遣費，上訴人即負有清償義務。
五、次按繼續工作 3年以上者，雇主終止勞動契約者，應於30日
    前預告之；雇主未依第 1項規定期間預告而終止契約者，應
    給付預告期間之工資，勞基法第16條第1項第3款、 第3項定
    有明文；又雇主依勞基法第16條終止勞動契約者，應依左列
    規定發給勞工資遣費：一在同一雇主之事業單位繼續工作，
    每滿1年發給相當於1個月平均工資之資遣費。二依前款計算
    之剩餘月數，或工作未滿1年者，以比例計給之。未滿1個月
    者以 1個月計，亦為同法第17條所明定。茲就被上訴人所得
    請求上訴人給付之預告期間工資及資遣費，分項審究如下：
    (一)關於預告期間工資部分：
      被上訴人在登肯補習班工作年資超過 3年，雇主應於30日
      前預告終止勞動契約，乃上訴人之前手即訴外人甲○○未
      經預告，即將被上訴人資遣，應依勞基法第16條第 3項、
      第1項第3款之規定，給付被上訴人預告期間30日之工資。
      又上訴人已概括承受登肯補習班之資產及負債，已如前述
      ，是被上訴人依其離職前月平均工資4萬7,000元計算，請
      求上訴人給付預告期間工資4萬7,000元，自屬有據。
    (二)關於資遣費部分：
      被上訴人自82年12月2日起至95年1月16日止，在登肯補習
      班工作年資合計為12年 1個月又15日，惟被上訴人僅請求
      計算至94年6月30日止計為11年又7個月，是被上訴人自得
      向訴外人甲○○即登肯補習班請求給付按年資11年又 7個
      月計算之資遣費即 54萬4,417元（其計算式為：47,000元
      × (11+ 7/12)= 544,417元，元以下四捨五入）。惟上訴
      人既已概括承受登肯補習班之資產及負債，則被上訴人請
      求上訴人給付資遣費 54萬4,417元，亦屬有據；至逾上開
      金額之資遣費請求，即屬無據。
六、綜上所述，被上訴人依據勞基法第20條、第16條、第17條之
    規定及債務承擔之法律關係，請求上訴人給付 59萬1,417元
    （其計算式為：預告期間工資47,000元+資遣費544,417元 =
    591,417元）部分，自屬應予准許； 至超過上開部分之請求
    ，屬不應准許。從而原審就上開應予准許部分，所為上訴人
    敗訴之判決，並無不合，上訴論旨指摘原判決此部分不當，
    求予廢棄改判，為無理由；就上開不應准許部分，所為上訴
    人敗訴之判決，即有未洽，上訴論旨指摘原判決此部分不當
    ，求予廢棄改判，為有理由。
七、至兩造其餘之攻擊或防禦方法及未經援用之證據，經本院斟
    酌後，認為均不足以影響本判決之結果，自無逐一詳予論駁
    之必要，併此敘明。
八、據上論結，本件上訴為一部有理由，一部無理由，依民事訴
    訟法第450條、第449條第1項、第79條，判決如主文。
中　　華　　民　　國　　96　　年　　12　　月　　11　　日
                  勞工法庭
                    審判長  法  官 林鄉誠
                            法  官 許紋華
                            法  官 梁玉芬
正本係照原本作成。
不得上訴。
中　　華　　民　　國　　96　　年　　12　　月　　13　　日
　　　　　　　　　　　　　　書記官 常淑慧
